臺灣臺北地方法院民事判決　　　　　　　99年度訴字第4588號
原　　　告　林佩琦
訴訟代理人　陳舜銘律師
複代理人　　傅雅玟
被　　　告　中亞傳播股份有限公司
法定代理人　羅繼志
上列當事人間確認董事資格不存在事件，本院於中華民國100年5
月19日言詞辯論終結，判決如下：
    主      文
確認原告與被告間董事之委任關係不存在。
訴訟費用由被告負擔。
    事實及理由
壹、程序部分：
一、訴訟，除法律另有規定外，則由監察人或股東會所選任之人
    代表公司為訴訟，公司法第208條第3項、第213條分別定有
    明文，其立法目的乃恐董事長代表公司對董事起訴，難免有
    循私之舉。次按公司經中央主管機關廢止登記者，應行清算
    ，公司法第26條之1準用同法第24條規定甚明；而公司行清
    算程序時，公司董事雖不得以董事身分執行職務，而應由清
    算人執行清算事務，但公司之清算，依公司法第322條第1項
    規定，除公司法或章程另有規定或股東會另選清算人外，原
    則上以全體董事為清算人；且依公司法第324條規定，清算
    人於執行清算事務範圍內，除另有規定外，其權利義務與董
    事同，則董事以清算人身分對董事為訴訟，亦難免有循私之
    舉。依同一法理，仍不宜由董事以清算人身分對董事為訴訟
    。再者，清算中，公司股東會與監察人依然存續，對董事之
    訴訟依法仍應由監察人或股東會所選任之人代表公司為之，
    始為適法，最高法院94年度台上字第230號裁判意旨可資參
    照。經查，被告於民國99年2月10日經主管機關臺北市政府
    以府產業商字第09937052800號函廢止公司登記在案，於本
    院並無清算案件等事實，業據本院調閱被告公司登記案卷查
    核屬實，並有本院民事紀錄科查詢表在卷足憑（本院卷第10
    頁、第13頁）。而被告經主管機關廢止登記前，羅繼志既仍
    登記為被告之監察人，縱其所稱已通知被告欲辭任監察人等
    情屬實，於被告之監察人尚未變更登記而將之刪除之情況下
    ，揆諸前揭說明，本件為公司與董事間之訴訟，自應由監察
    人羅繼志為被告之法定代理人，合先敘明。
二、按確認之訴，倘當事人一方因法律關係之存在與否不明確，
    致其在私法上之地位有受侵害之危險，而此危險得以確認判
    決除去者，依法均得提起，此觀民事訴訟法第247條規定甚
    明。又確認法律關係成立或不成立之訴，固以確認現在之法
    律關係為限，但過去不成立之法律關係，延至目前仍繼續不
    存在時，仍不失為現在之法律關係。如對於該法律關係存在
    與否，有即受確認判決之法律上利益者，自非不得對之提起
    確認之訴。查本件依被告87年5月27日發起人會議事錄及變
    更登記表所示，原告確經登記為被告之董事，惟原告主張其
    與被告間之董事委任關係不存在，則原告與被告間董事委任
    法律關係之存否即屬不明確，且原告主觀上認其在法律上之
    地位有不安之狀態存在，而此種不安之狀態，確能以確認判
    決將之除去，是原告所提起之確認之訴有確認利益甚明。
貳、實體方面
一、原告起訴主張：原告本係應訴外人鄭元泉要求擔任被告之股
    東，並將身分證交予其辦理。然原告未曾同意擔任董事職務
    ，卻遭冒名登記為被告之董事。嗣被告經廢止登記，原告為
    當然清算人，因被告欠繳稅捐達新臺幣3,046,646元，致原
    告遭限制出境，始悉上情。又87年間並未召開任何會議，該
    87年之發起人會議事錄記載原告為董事，顯為不實，爰依民
    事訴訟法第247條規定提起本件訴訟等語，並聲明：確認原
    告與被告間董事委任關係不存在。
二、被告則以：原告為被告之股東並擔任董事一職，此有公司登
    記資料可證，且87年發起人會議事錄上明確記載原告被推選
    為董事，惟就原告是否被冒名一事，其並不知悉等語，資為
    抗辯。並聲明：駁回原告之訴。
三、兩造不爭執事項
(一)原告為被告之股東且於87年間登記為被告之董事。（被告之
    變更事項登記卡、公司登記案卷，本院卷第10、11頁）
(二)被告於99年2月10日經臺北市政府以府產業商字第099370528
    00號函廢止公司登記在案，且於本院無清算案件。（本院卷
    第11、13頁）
四、得心證之理由：
(一)按公司法第131條規定「發起人認足第一次應發行之股份時
    ，應即按股繳足股款並選任董事及監察人。前項選任方法，
    準用第198條之規定。」，同法第198條第1項規定「股東會
    選任董事時，除公司章程另有規定外，每一股份有與應選出
    董事人數相同之選舉權，得集中選舉一人，或分配選舉數人
    ，由所得選票代表選舉權較多者，當選為董事。」。又按公
    司與董事間之關係，除本法另有規定外，依民法關於委任之
    規定；次按董事之報酬，未經章程訂明者，應由股東會議定
    ，公司法第192條第4項及第196條分別定有明文，故股份有
    限公司與董事間之關係為有償委任。再按公司與董事間之委
    任關係係基於股東會選任之決議，由公司之代表機關向當事
    之董事為要約，經該董事承諾始發生。
(二)本件被告既主張兩造間董事之委任關係存在，依舉證責任分
    配之原則，被告自應就其公司有合法選任並經委任原告為其
    公司之董事之情形，舉證以實其說。經查，原告主張其僅同
    意擔任被告股東，並未同意擔任董事之事實，業據其提出被
    告之變更事項登記卡為證，並經本院依職權調取被告公司登
    記案卷核閱，復為被告所不爭執，應堪信原告為被告之股東
    ，形式上原告係於87年5月27日經發起人會議選舉為董事為
    真。至原告實際上是否經合法選任為董事乙節，被告雖辯以
    87年間確有一個會議選舉董事、監察人云云，然其僅以前開
    87年5月27日發起人會議事錄為佐，並未舉證以實其說，尚
    難採信。復經曾為被告董事長之劉文祥於本院100年3月30日
    言詞辯論中證稱：「（問：原告是否有擔任被告公司的董事
    ？）因被告公司的董事、股東都是鄭元泉找的，故我不清楚
    。至於何人擔任董事或股東，也是鄭元泉決定的。」、「（
    問：87年是否有會議？）沒有開任何會議」等語，足徵87年
    5月27日發起人會議選舉董事及監察人之會議並未實際召開
    並以選舉方式產生，況被告亦表示原告是否被冒名董事一事
    其不知情等語。是以，依前開說明，原告既未經合法選任董
    事，自無經合法受委任等情事可言，則兩造間之董事委任關
    係應不存在。從而，原告主張，為有理由，應予准許。
五、據上論結，本件原告之訴為有理由，依民事訴訟法第78條，
    判決如主文。
中    華    民    國   100    年    5     月    31    日
                  民事第五庭    法  官  羅月君
以上正本係照原本作成
如對本判決上訴，須於判決送達後20日內向本院提出上訴狀。如
委任律師提起上訴者，應一併繳納上訴審裁判費。
中    華    民    國   100    年    5     月    31    日
                                書記官  王文心